臺灣高等法院民事判決
111年度上易字第70號
上  訴  人  姚鳳君  

訴訟代理人  連鳳翔律師
被上訴人    鄧文鑑  

上列當事人間請求返還借款等事件，上訴人對於中華民國110年1
1月1日臺灣新北地方法院110年度訴字第777號第一審判決提起上
訴，本院於111年6月7日言詞辯論終結，判決如下：
    主      文
上訴駁回。
第二審訴訟費用由上訴人負擔。
    事實及理由
壹、程序方面：
　　按在第二審為訴之變更或追加，非經他造同意，不得為之，
    但擴張或減縮應受判決事項之聲明者，不在此限，民事訴訟
    法第446條第1項、第255條第1項第3款定有明文。查上訴人
    於上訴時原請求被上訴人給付新臺幣（以下除特別標明幣別
    者外，均同）92萬0,500元，及自民國109年5月7日起算之法
    定遲延利息（見本院卷第13至15頁），嗣於110年12月10日
    具狀聲明請求被上訴人應給付74萬1,352元，及自109年5月7
    日起算之法定遲延利息（見本院卷第29頁），核屬減縮其應
    受判決事項之聲明，依上開規定，無庸得被上訴人之同意，
    應予准許。
貳、實體方面：　　
一、上訴人主張：兩造為教友，被上訴人於107年11月間，向伊
    表示得代為投資，伊遂於同年月7日交付現金109萬5,000元
    予被上訴人，投資金額為美金3萬5,000元，被上訴人於同年
    月26日退還7,000元予伊。後伊認為投資沒保障，遂與被上
    訴人約定兩造改成立借貸契約，被上訴人已於如附表所示日
    期返還伊如附表所示金額之借款，尚餘74萬1,352元未清償
    。如認兩造間未成立借貸契約，被上訴人係無法律上原因，
    受領伊交付之款項，致伊受有損害，應成立不當得利。伊於
    109年4月6日向被上訴人催討返還，爰先位依民法第474條第
    1項之借款返還請求權，備位依民法第179條後段之不當得利
    返還請求權，訴請返還74萬1,352元本息。原審為上訴人敗
    訴之判決，上訴人聲明不服，提起上訴。上訴聲明：㈠原判
    決關於駁回上訴人後開第㈡項之訴部分廢棄。㈡被上訴人應給
    付上訴人74萬1,352元，及自109年5月7日起至清償日止，按
    年息5％計算之利息。
二、被上訴人則以：伊與上訴人原係男女朋友關係，為籌資購買
    同居房屋，上訴人遂委由伊投資，故兩造間金錢流程並非係
    借款，於108年3月18日及同年6月11日，上訴人尚取得投資
    獲利2萬4,000元、2萬1,500元。嗣因投資不利虧損，伊已於
    109年11月2日將國外投資帳戶結清，帳戶內尚有餘款美金1
    萬0,514.93元，伊扣除上訴人於如附表編號2、3、5、7至11
    所示時間向伊借款如上開編號所示金額之借款，共計12萬2,
    000元後，伊分別於109年12月1日、110年9月2日匯款返還上
    訴人17萬8,770元、378元，共17萬9,148元，上訴人不得依
    消費借貸及不當得利法律關係請求返還投資款項等語，資為
    抗辯。答辯聲明：上訴駁回。
三、兩造不爭執事項：
　㈠上訴人於107年11月7日、9日、20日提領並交付現金109萬5,0
    00元予被上訴人，有上訴人存摺內頁交易明細在卷可稽（見
    原審卷第19頁）。
　㈡被上訴人於如附表「日期」欄所示日期，以附表「給付方式
    」欄所示方式交付上訴人如附表「金額」欄所示款項，有上
    訴人存摺封面暨內頁交易明細、華南商業銀行活期性存款存
    款憑條（收據）在卷可稽（見原審卷第21至23、97頁）。
四、本院得心證之理由：
　㈠上訴人以民法第474條第1項、第478條規定請求部分：　
　⒈按消費借貸者，謂當事人一方移轉金錢或其他代替物之所有
    權於他方，而約定他方以種類、品質、數量相同之物返還之
    契約，民法第474條第1項有所明文，是依上開條文，消費借
    貸者，於當事人間必本於借貸之意思合致，而有移轉金錢或
    其他代替物之所有權於他方之行為，始得當之，且因交付金
    錢之原因多端，或為買賣，或為贈與，或因其他之法律關係
    而為交付，非謂一有金錢之交付，即得推論授受金錢之雙方
    即屬消費借貸關係。倘主張與他方有消費借貸關係存在者，
    自應就該借貸意思互相表示合致及借款業已交付之事實，負
    舉證之責任（最高法院98年度台上字第1045號、92年度台上
    字第557號、86年度台上字第2804號判決意旨參照）。
　⒉上訴人主張其與被上訴人間成立消費借貸契約，於108年底約
    定本來投資款改為借款等語，被上訴人抗辯兩造從未成立借
    貸契約，係上訴人委由伊代為投資等語。查，上訴人固提出
    兩造行動電話通訊軟體LINE對話翻拍照片以資佐證兩造間確
    有成立消費借貸契約，審究兩造109年4月6日對話內容：「
    （上訴人：我那3萬5千美金，你提前給我好嗎？我很久沒上
    班了，現在沒有錢生活了！）被上訴人：目前平倉，資金不
    到一萬美金。…（上訴人：『在不虧的時候』全部拿回。要不
    我沒有辦法對安宜的交代）被上訴人：好」（見原審卷第27
    、29頁）、同年月7日對話內容：「上訴人：你跟我寫一個
    字句好嗎？收到我多少錢！」、「文鑑，早安！當初我的本
    金跟你說的時候要拿回來，你說要我先借給你一年，還說你
    按銀行雙倍的利息給我，所以你的賺錢與虧本我不參與，我
    到時拿回本金就好了！」等語（見本院卷第131頁），可知
    於109年4月6日時，上訴人仍同意由被上訴人繼續為其投資
    ，俟本金數額沒有虧損後再終止投資，返還款項，雖上訴人
    另於該對話中表示被上訴人要求變更為借貸關係，期限為1
    年等語，惟被上訴人並未就該對話有任何回應，無從據以遽
    斷兩造已成立消費借貸契約，上訴人復未能提出消費借貸契
    約、借據或兩造間之往來文件等足以證明兩造間有借貸契約
    意思表示合致之證據資料，則其主張兩造間已成立消費借貸
    契約等語，自難採信。
　㈡上訴人以民法第179條後段之不當得利請求權部分：　
　⒈按無法律上之原因而受利益，致他人受損害者，應返還其利
    益。雖有法律上之原因，而其後已不存在者亦同，民法第17
    9條定有明文。惟於他方係因給付而得利時，所謂無法律上
    原因係指給付欠缺給付之目的，主張該不當得利請求權存在
    之當事人，自應舉證證明該給付欠缺給付之目的（最高法院
    97年台上字第332號判決意旨參照）。
　⒉上訴人主張如認兩造間未成立借貸契約，被上訴人係無法律
    上原因，受領其交付之款項，應依不當得利之法律關係返還
    等語，被上訴人抗辯上訴人委由其進行投資等語。查，上訴
    人於108年底前係委由被上訴人進行投資一情，為上訴人自
    承在卷（見本院卷第125頁）；又依兩造LINE對話內容足知
    ，迄至109年4月6日，上訴人仍同意由被上訴人繼續為其投
    資，俟本金數額沒有虧損後再終止投資，返還款項，業經認
    定如上，準此，無從認定上訴人交予被上訴人之款項係無法
    律上之原因。從而，上訴人未能舉證證明其所為之給付，有
    何欠缺給付目的之情形，自難認被上訴人係無法律上原因而
    受有利益，則上訴人依不當得利之規定請求被上訴人返還系
    爭款項，亦無理由。　
五、綜上所述，上訴人依民法第474條第1項、第478條、第179條
    規定，請求被上訴人給付74萬1,352元，及自109年5月7日起
    至清償日止，按年息5％計算之利息，非屬正當，俱不應准許
    。原審就此部分為上訴人敗訴之判決，並無不合。上訴論旨
    指摘原判決此部分不當，求予廢棄改判，為無理由，應駁回
    其上訴。　　
六、本件事證已臻明確，兩造其餘之攻擊或防禦方法及所用之證
    據，經本院斟酌後，認為均不足以影響本判決之結果，爰不
    逐一論列，附此敘明。
七、據上論結，本件上訴為無理由，依民事訴訟法第449條第1項
    、第78條，判決如主文。　　　
中　　華　　民　　國　　111 　年　　6 　　月　　28　　日
                  民事第六庭    
                      審判長法　官  周美雲
　　　　　　　　　　    　　法　官  古振暉
　　　　　　　　　　　      法　官  江春瑩
正本係照原本作成。
不得上訴。
中　　華　　民　　國　　111 　年　　6 　　月　　28　　日

 　　　　　　　　　　　　 　書記官  學妍伶
　　　　　　　　　　　　　　
附表
編號 日  期（民國） 金額（新臺幣） 給付方式  1 107年11月26日 7,000元 現金  2 108年1月間 2萬元 現金  3 108年2月21日 1萬元 匯款  4 108年3月8日 2萬4,000元 現金  5 108年5月21日 5,000元 匯款  6 108年6月11日 2萬1,500元 匯款  7 108年8月29日 2萬元 現金  8 108年9月26日 1萬7,000元 匯款  9 108年10月16日 1萬元 匯款  10 109年5月25日 2萬元 匯款  11 109年8月19日 2萬元 匯款  12 109年12月1日 17萬8,770元 匯款  13 110年9月2日 378元 匯款